臺灣高等法院高雄分院刑事判決　　　　100年度上易字第685號
上　訴　人
即　被　告　　王明玉
上列上訴人因被告恐嚇取財案件，不服臺灣屏東地方法院99年度
易字第977 號中華民國100年4月28日第一審判決（起訴案號：臺
灣屏東地方法院檢察署99年度偵字第7613號），提起上訴，本院
判決如下：
    主  文
上訴駁回。
    事  實
一、王明玉前於民國（以下同）97年間，因施用毒品案件，經台
    灣屏東地方法院判處有期徒刑9 月確定，於98年3 月22日縮
    刑期滿執畢出監，詎其仍不知悔改，其可預見如將個人名義
    申請之行動電話SIM 卡提供他人使用時，可能遭不法集團利
    用為實施恐嚇取財等財產犯罪之工具，致警方追查困難，仍
    竟基於幫助他人實施恐嚇取財之不確定故意，於99年6 月3
    日前某日，在不詳處所，將其於99年4 月10日申辦之門號00
    00000000號行動電話SIM 卡交予不詳姓名之擄鴿勒贖集團成
    員使用，作為聯絡及恐嚇鴿主之工具。該集團成員取得上開
    SIM 卡後，即意圖為自己不法之所有，本於恐嚇取財犯意，
    於99年6 月3 日10時55分許、11時22分許，接續以上開門號
    撥打高國松使用之0000000000號行動電話門號，向其恫稱：
    要交付匯款才能取回賽鴿，如有不從，就要將所竊賽鴿殺害
    或轉賣等語，致高國松因此心生畏懼，囑咐其妻周小英依指
    示於同日11時45分許，匯款新台幣（下同）4,051 元至楊振
    榮（所犯幫助恐嚇取財罪已經原審法院判處有期徒刑4 月確
    定）所有之中華郵政股份有限公司00000000000000號帳戶內
    ，嗣因遭竊賽鴿未見飛回高國松始知受騙囑其妻周小英報警
    而循線查獲上情。
二、案經台北市政府警察局中正第二分局移送臺灣屏東地方法院
    檢察署檢察官偵查起訴。
    理  由
壹、証据能力部分：
    按傳聞法則之重要理論依據，在於傳聞證據未經當事人之反
    對詰問予以核實，乃予排斥，惟若當事人已放棄對原供述人
    之反對詰問權，於法院審判時表明同意該等傳聞證據可作為
    證據，基於證據資料愈豐富，愈有助於真實發現之理念，並
    貫徹刑事訴訟法修法加重當事人進行主義之精神，確認當事
    人對於證據能力有處分權之制度，傳聞證據經當事人同意作
    為證據，法院認為適當者，亦得為證據；另當事人於調查證
    據時，對於傳聞證據表示「沒有意見」、「對於證據調查無
    意見」，而未於言詞辯論終結前聲明異議，應視為已有將該
    等傳聞證據採為證據之同意，此刑事訴訟法第159 條之5 定
    有明文。查本判決所引用之屬於傳聞證據之被告以外之人於
    審判外之陳述，經審判長提示並告以要旨後，檢察官同意該
    審判外之言詞陳述及書面證據有證據能力，被告王明玉僅爭
    執証明力，審酌上開證據作成之過程並無不適當之情形，且
    對於被告涉案之事實具有相當之關聯性，依刑事訴訟法第15
    9 條之5 規定，具有證據能力。
貳、實體部分：
一、訊據被告王明玉否認幫助詐欺，辯稱：我的門號0000000000
    是董連德借走的，他是芒果工，他說他沒有電話，要電話跟
    老闆聯絡，所以跟我借，我就借他，該電話是易付卡，借他
    時有300 元，打完就沒有了，我進去執行後就沒有跟他要，
    該電話我都沒有打過，我辦好後就將SIM 卡借給董連德。董
    連德說他沒有健保卡所以不能辦，易付卡的300 元是我出的
    ，我想說他可以好好工作就好，我與他並沒有很熟識，但都
    是做工的，我確實沒有幫助恐嚇取財云云。惟查：
（一）上開賽鴿被網走遭勒索錢財之事實，業據被害人周小英於
      警詢證述：我的賽鴿被網走遭勒索，於99年6 月3 日10時
      55分許、11時22分許，對方撥打我先生高國松0000000000
      號行動電話說賽鴿在他手上，勒索匯款4,051 元才要將賽
      鴿放回，我匯款4,051 元至鳳山中山東路郵局0000000000
      0000號帳戶，但經過2 天鴿子都沒有回來，我才知受騙並
      來報案等語明確（警卷第3 至5 頁），核與被害人所提匯
      款單據（警卷第6 頁）、被告楊振榮上開郵局帳戶開戶資
      料及交易明細（警卷第11至12頁）、被告王明玉申辦之門
      號0000000000號行動電話基本資料及通聯紀錄（警卷第14
      、20至36頁）相符，顯見被害人之賽鴿確實於遭擄鴿勒贖
      集團竊取後，再以上開被告王明玉門號0000000000號手機
      致電勒贖及以共同被告楊振榮郵局帳戶匯交贖金無誤。
（二）上開0000000000號行動電話係由被告王明玉於99年4 月10
      日申辦一情，業據被告王明玉自承在卷，復有上開行動電
      話基本資料及通聯調閱查詢單在卷可稽。被告王明玉雖以
      前詞辯解，並舉證人董連德於原審陳稱：因為我證件不見
      沒辦法自己辦理，當時是99年4 月，我要跟種芒果的老闆
      聯絡，所以向王明玉借SIM 卡，我沒有給王明玉錢，辦好
      當天就借我使用，後來我在中南客運車上睡著，手機及
      SIM 卡被拿走，手機失竊我沒有報案，但有打去中南客運
      問有無撿到手機等語（見原審卷第63至64頁）；又證人胡
      庭榮於原審陳稱：董連德是我的芒果工，他大概從99年1
      月做到4 月中旬，我很少打電話給他，他有留一支電話給
      我，他打給我與我撥給他都是同一支號碼，號碼我不記得
      了，後面是55，從我找他工作開始就用這個號碼等情為證
      （原審卷第83至84頁）。惟查證人董連德上開所證，業據
      原審發函向中南汽車客運股份有限公司查詢，該公司函覆
      ：並無王明玉或董連德之人來電尋找遺失物，亦無王明玉
      或董連德之遺失物一情，有該公司100 年2 月22日回函附
      卷可稽（見原審卷第71頁），足見證人董連德前開證言，
      尚乏依據；又依據卷附0000000000行動電話基本資料顯示
      ，該門號係於99年4 月10日始為申辦，證人胡庭榮自無可
      能於99年1 月間即可使用此一門號與證人董連德聯絡，益
      徵證人董連德、胡庭榮上開所言與事實不合，無可採信，
      難為被告王明玉有利之認定。另被告王明玉先於偵訊供稱
      ：SIM 卡是我出面申請，但是用董連德的錢等語（偵卷第
      27至28頁），此與證人董連德上開證述互相矛盾，被告王
      明玉復於原審翻異前詞改稱易付卡係其出錢等語，益徵其
      供詞反覆，甚有可疑。又依據經驗法則，行動電話及門號
      為個人對外通訊聯絡之物，一般人如要申辦行動電話門號
      ，僅需持身分證件即可至通訊業者辦理，並無任何特殊限
      制，一般民眾皆能自由申請，並得同時在不同通訊業者申
      請多數門號使用，此乃眾所週知之事實。依一般人之社會
      生活經驗，僅需有合法身分證件，即可自行向通訊業者申
      辦門號使用，而無向他人長期借用之必要。如他人不以自
      己名義申辦門號，而向他人借用行動電話及門號使用，依
      此推斷應係為免他人得知使用門號者之真實身分，故應能
      合理懷疑借用門號之人目的在供犯罪所用，況近來報章媒
      體一再披露不法集團為規避查緝，使用他人行動電話門號
      以遂行不法犯罪態樣，被告王明玉為一智慮健全、有社會
      經驗之成年人，對此自難諉為不知，其當可預見將上開行
      動電話門號交予不詳之人使用，該人可能將之用來從事犯
      罪，作為恐嚇取財之聯絡工具，以恐嚇被害人，是被告王
      明玉雖無借用人使用其上開行動電話門號，必持以恐嚇取
      財之確信，但其將上開行動電話門號任意出借他人，顯具
      有縱有人以該門號實施犯罪，亦不違背其本意之幫助意思
      ，其有幫助上開擄鴿勒贖集團成員利用其前揭0000000000
      號行動電話門號為恐嚇取財之不確定故意，至為明確。況
      被告王明玉曾於98年間將其所有郵局帳戶販賣予犯罪集團
      供擄鴿勒贖匯款使用，經起訴後為台灣屏東地方法院判處
      有期徒刑4 月確定一情，有台灣屏東地方法院檢察署檢察
      官98年度偵字第8843號起訴書及台灣高等法院被告前案紀
      錄表在卷可憑，益徵其對幫助犯罪過程甚為瞭解，依其智
      識經驗當能知悉其出借0000000000號行動電話予他人，有
      幫助犯罪之可能，其前揭辯解，係屬卸責之詞，難以採信
      ，其確有幫助恐嚇取財之犯行無誤。
    綜上所述，因該門號是於99年4 月10日始為申辦，則證人胡
    庭榮、董連德自無可能於99年1 月間即可使用此一門號在工
    作中通聯，足徵被告王明玉所舉證人董連德、胡庭榮上開証
    言與事實不符，從而被告王明玉所辯SIM 卡係借給董連德云
    云，即非可採，其SIM 卡應係借予擄鴿勒贖集團成員，事証
    明確，其犯行已堪認定。
二、按刑法上之幫助犯，係對於犯罪與正犯有共同之認識，而以
    幫助之意思，對於正犯資以助力，而未參與實施犯罪之行為
    者而言（最高法院75年度台上字第1509號、88年度台上字第
    1270號判決意旨參照）。是以，如未參與實施犯罪構成要件
    之行為，且係出於幫助之意思提供助力，即屬幫助犯，而非
    共同正犯，反之，則屬共同正犯。被告王明玉基於幫助之犯
    意，提供行動電話門號予上開擄鴿勒贖集團成員，並供作對
    被害人恐嚇取財使用，僅係參與犯罪構成要件以外之行為，
    在無證據證明被告係以正犯而非以幫助犯之犯意參與或被告
    人有參與恐嚇被害人或領取被害人匯入之款項等恐嚇取財之
    犯罪構成要件行為之情形下，應認其所為係幫助犯而非正犯
    之行為。核被告王明玉所為，係犯刑法第30條第1 項前段、
    第346 條第1 項之幫助恐嚇取財罪。被告王明玉前於97年間
    曾因施用毒品案件，經台灣屏東地方法院判處有期徒刑9 月
    確定，於98年3 月22日縮刑期滿執行完畢，此有臺灣高等法
    院被告前案紀錄表在卷可按，其於5 年以內故意再犯本件有
    期徒刑以上之罪，為累犯，應加重其刑。又被告王明玉係幫
    助犯，並應依刑法第30條第2 項之規定，減輕其刑，並依法
    先加後減之。
三、原審適用刑法第346 條第1 項、第30條第1 項前段、第2 項
    、第47條第1項 、第41條第1 項前段，刑法施行法第1 條之
    1 規定，並審酌被告王明玉有毒品、偽造文書、竊盜、恐嚇
    等前科，素行不佳，其任意提供行動電話門號予擄鴿勒贖集
    團成員使用，幫助犯罪，致被害人遭恐嚇匯款，助長不法集
    團財產犯罪之風氣，使執法人員難以追查擄鴿勒贖集團成員
    真實身分，其迄今仍未賠償被害人損失，及其犯罪動機、智
    識程度、生活狀況等一切情狀，量處有期徒刑4 月。經核原
    判決認事用法並無不合，量刑亦屬適當，被告王明玉上訴否
    認犯罪，為無理由，應予駁回。
據上論結，應依刑事訴訟法第368 條，判決如主文。
本案經檢察官許月雲到庭執行職務。
中    華    民    國  100     年    8     月    16    日
                    刑事第八庭  審判長法  官  洪兆隆
                                      法  官  郭玫利
                                      法  官  張盛喜
以上正本證明與原本無異。
不得上訴。
中    華    民    國  100     年    8     月    16    日
                                      書記官  齊椿華
附錄法條：
中華民國刑法第346條第1項
意圖為自己或第三人不法之所有，以恐嚇使人將本人或第三人之
物交付者，處6 月以上5 年以下有期徒刑，得併科1 千元以下罰
金。
中華民國刑法第30條
幫助他人實行犯罪行為者，為幫助犯。雖他人不知幫助之情者，
亦同。
幫助犯之處罰，得按正犯之刑減輕之。